【裁判字號】    89,判,2879
【裁判日期】    891005
【裁判案由】    進口貨物核定完稅價格
【裁判全文】
最  高  行  政  法  院  判  決                  八十九年度判字第二八七九號
    原      告  寰宇家庭股份有限公司
    代  表  人  甲○○
    訴訟代理人  陳長文律師
    被      告  財政部關稅總局
    代  表  人  傅仁雄
右當事人間因進口貨物核定完稅價格事件，原告不服行政院中華民國八十八年六月七
日台八八訴字第二二三四一號再訴願決定，提起行政訴訟。本院判決如左：
    主  文
原告之訴駁回。
訴訟費用由原告負擔。
    事  實
緣原告委託華順報關有限公司於民國（以下同）八十七年二月六日向財政部基隆關稅
局申報自美國進口商INTERNATIONAL  HORIZONS LTD.（以下簡稱ＩＨ公司）英語教學
器材一批，報單號碼：ＡＡ＼ＢＥ＼八七＼Ｘ一五七＼七○○一號，按單價ＣＩＦ新
台幣（下同）三、九○○元申報完稅價格，經財政部基隆關稅局依關稅法第五條之一
規定准予押款放行。嗣據被告機關驗估處查核結果，將該貨物改按原申報單價另加計
權利金七○七元核定其完稅價格，並通知原告繳納應補稅款。原告不服，基隆關稅局
聲明異議，經該局加具意見報請關稅局評定異議駁回後，向財政部提起訴願。旋以該
部逾期五個月未為決定，依舊訴願法第二十一條規定，逕向行政院提起再訴願。嗣訴
願及再訴願均遭決定駁回，原告仍未甘服，乃提起行政訴訟。茲摘兩造訴辯意旨如
次：
原告起訴意旨略謂：一、依關稅法之規定，須為買方「依買賣雙方進口交易條件」支
付之權利金始須計入完稅價格，並非買方依其與其他第三人之交易條件應付之權利金
均應計入完稅價格：(一)按關稅法第十二條第四項第三款規定：「依交易條件由買方支
付之專利權及特許權之權利金或報酬，應計入完稅價格」。易言之，僅「依交易條件
由買方支付之權利金」始須計入完稅價格。此依「明示其一，排除其他」之法理，及
租稅法律主義之精神，其非依交易條件之權利金當然不應計入完稅價格課徵關稅。次
按所謂「依交易條件支付之權利金」，依其文義自係指：「權利金之支付為買方與賣
方交易中明示或默示之條件，如未支付權利金，則買方依其與賣方之契約將無法進口
該貨物」而言。申言之，關稅法本條款所稱「交易條件」，應指進口商與供貨商間之
買賣交易條件，而非指進口商與任何其他第三人之交易條件。蓋權利金之支付，莫不
基於授權人與被授權人間之交易（授權合約），如謂買方依其與任何人之交易條件應
支付之權利金，均須計入進口貨物之完稅價格，則法條文字應係「買方支付之權利金
均應計入完稅價格」，而不必限制須「依交易條件」由買方支付之權利金始計入完稅
價格。(二)次就關稅法立法意旨而言：1.現行關稅法第十二條有關完稅價格之規定，依
立法原意係參照東京回合多邊貿易談判於民國六十八年四月十二日達成之「關稅暨貿
易總協定第七條執行協定」（即「關稅估價協定」）所制訂，此項關稅估價協定於烏
拉圭回合多邊貿易談判中經修正，其中第八條第一項 (ｃ)款之附註稱權利金和報酬
，係包括有關專利權、商標權及著作權等項及其他事項支付之價款。但為在輸入國複
製進口貨物之權利所支付之費用不得加計於實付或應付價格中，作為完稅價格。買方
為經銷或轉售進口貨物之權利而支付之費用，若非為該貨物銷售至輸入國之交易條件
之一，則不得計入進口貨物之實付或應付價格。財政部八十六年七月十四日台財關第
八六○一八二九九八號函意旨，亦確認有關權利金之支付是否為進口之交易條件，應
參考一九九四年關稅暨貿易總協定（ＧＡＴＴ）第七條執行協定原則。從而買方為取
得銷售權利而支付之權利金，如非供貨商銷售該貨物之交易條件，應免計入進口貨物
之完稅價格。另「從價課徵關稅之進口貨物，其完稅價格，以該進口貨物之交易價格
作為計算根據。」而所謂交易價格，係指進口貨物由輸出國銷售至中華民國實付或應
付之價格。此係計算關稅完稅價格之基本原則。亦即應計入關稅完稅價格者，應為貨
物進口時存在該貨物上之價值，不包括貨物進口時不存在或可獨立之附加價值。如依
進口人與供貨人之交易價件本應支付權利金，則無論該權利金係何時支付，其數額均
係該貨物由供貨人移轉至進口人時交換價值之一部分，自應計入「進口貨物之實付或
應付價格」。反之，與進口交易條件無關之權利金，則非貨物於進口時具有之交換價
值，不應計入完稅價格。根據前述關稅估價協定第八條第一項第三款附註「買方為在
輸入國國內複製進口貨物之權利所支付之費用，不得加計於實付或應付價格中，作為
完稅價格。」財政部11.15.台財稅發第一三四七○號令亦謂：「進口機器所含專利費
及設計費如係在國外製造，應併入機器售價內課徵關稅，」認貨物進口前已附於其上
之專利費、設計費等附加價值始應計入完稅價格，課徵關稅，貨物進口後依另一法律
關係支付之權利金，其價值於進口時既尚不存在，自不應課徵關稅。其理甚明。洪順
良先生翻譯，詹德和先生校訂之「日本關稅估價實務」一書中第一七六頁至一七八頁
分別以一○七例及一○八例就買方支付商標使用代價（權利金）應否計入完稅價格之
說明，亦足見買方為進口及銷售進口貨物所支付之權利金是否應計入完稅價格，應取
決於買方是否依其與賣方之交易條件而支付該權利金。如買方並非依其與賣方之進口
交易條件而支付權利金，則縱使買方依其與第三人之合約必須支付權利金，其權利金
之支付仍不應計入完稅價格。(四)另就ＧＡＴＴ會員國美國稅法就進口貨物之估價係以
進口貨物之交易價格為計算基礎。依其關稅法相關規定，所謂「交易價格」係指貨物
進口或銷售時實付或應付之價格，加計法律列舉之特定項目，其中包括權利金及相關
收入該法規定應計入交易價格之權利金或特許費，係指「與該進口貨物有關，而買方
依進口貨物交易條件直接或間接應付之權利金或特許費。」由於美國關稅法此部分規
定與我國關稅法第十二條第四項有關依交易條件由買方支付之權利金應計入完稅價格
之原則大致相同，故其行政實務上做成之函令應可為本問題之參考。而Statement of
Administrative Action （ＳＡＡ）就前述應計入交易價格之權利金及特許費規定，
認應加計之權利金或特許費限於買方依該進口貨物輸入美國之交易條件應付之部分。
其中貨物進口後，為在美國境內使用與該進口貨物相關之著作權及商標對第三人所支
付之權利金及特許費，一般認為係買方銷售該貨物支出之費用，亦即非貨物進口時存
在貨物上之價值，不計入關稅完稅價格課徵關稅。此外，美國關稅局一九九五年總局
五四五三六一號函依前述判斷基準，歸納其原則如下：１、如授權人與出口商並無關
聯，則為使用授權人商標及商業名稱所支付之權利金，與該貨物之進口條件原則上應
無關係。２、進口人於銷售進口貨物時支付權利金以便使用授權人之商標或商業名稱
，其權利金之支付縱屬必須，惟如權利金並非向出口商支付，且與進口該貨物之買賣
契約無關；而進口人雖未支付權利金，依合約亦得向出口商買受該等貨物；則該權利
金之支付即非進口之交易條件，不應計入完稅價格。二、原告向ＩＨ公司進口英語教
學器材之交易中，雙方並未以原告（買方）支付權利金為該進口買賣之交易條件：查
本件原告係向ＩＨ公司進口英語教學器材，並另行依原告與迪士尼公司簽訂之授權合
約按銷售數量向迪士尼公司支付權利金。原告與ＩＨ公司買賣契約中既未就是否應支
付權利金等相關事項為任何明示或默示之約定，ＩＨ公司更無從過問原告支付權利金
之相關事項。此項事實除有案外人ＩＨ公司出具之證明書可證外，再參酌原告與ＩＨ
公司之進口買賣合約簽訂於八十四年四月一日，原告之前身與迪士尼公司則早在八十
一年十月一日即已簽訂授權合約，而原告與迪士尼公司之授權合約原則上係就淨銷售
額給付權利金，無論進口數量為何，縱未達到最低銷售額，甚至未進口，仍須支付權
利金；以及原告於保固期間內提供商品退換則無庸計付權利金，亦即並非進口每一貨
件皆有支付權利金之義務等節，足見權利金之給付與進口數量及進口合約均毫無關聯
。洵此，原告與ＩＨ公司之交易，並不以原告（買方）支付利權利金為交易條件，雙
方交易既不以買方支付權利金為交易條件，自無所謂「買方依交易條件支付之權利金
」可言，乃毫無疑問之事實。三、被告之評定及訴願、再訴願機關之決定認事用法顯
有違誤：按「交易條件」乃交易雙方明示或默示約定之條件，必交易雙方主觀上確有
以之為交易條件之意思，始足當之。本件迪士尼公司之授權，原係獨立於原告與ＩＨ
公司交易之「客觀事實」，並非交易雙方「約定」之交易條件。查原告並非向迪士尼
公司進口其產品，而係向與迪士尼公司無關之ＩＨ公司進口貨品，是本件進口交易關
係乃存在於原告與ＩＨ公司間，而非存在於原告與迪士尼公司間，已如前述。故縱原
告須支付權利金始能進口系爭教材，亦僅可證明「該權利金之支付為迪士尼公司許可
原告進口系爭教材之條件」，而非謂「權利金之支付為ＩＨ公司與原告間之進口交易
條件」。另一方面，「ＩＨ公司須依約支付權利金始得製造附有迪士尼標章、造形之
產品」則係ＩＨ公司與迪士尼公司之交易條件，而非ＩＨ公司與原告之交易條件；以
上兩者均非原告與ＩＨ公司間之交易條件。評定理由及一再訴願決定理由以「原告須
支付權利金始能進口系爭教材」，將權利金計入完稅價格；全然漠視該權利金並非基
於進口雙方交易條件所支付，亦不符合前述關稅法規定之要件，其適用法律顯有錯誤
，且顯然違反租稅法律主義。再訴願決定理由另以「況事實上原告亦已依其與迪士尼
公司之合約，．．．支付權利金予迪士尼公司，（雙方並未交付權利金予迪士尼公司
）．．．，乃將之計入完稅價格。」云云，，似認「買方既已支付權利金，即應將該
權利金計入完稅價格」，惟該見解顯然未審究權利金是否依買賣雙方進口交易條件所
支付，概認買方支付之權利金應計入完稅價格，顯與關稅法之規定不符。至賣方是否
支付權利金予迪士尼公司，乃賣方與迪士尼公司間之交易事項，與本件買賣雙方進口
交易條件毫無關聯。況自賣方無須支付權利金予迪士尼公司乙節，適足以顯示本件權
利金並非系爭物品一出廠即存在於物品上之價值，而係進口後依其用途、銷售地域、
銷售方式而決定權利金有無或數額。從而系爭系爭教材進口時，權利金實非存在於該
貨品上之價值，不應計入完稅價格。再訴願決定理由雖以依著作權法第八十七條第四
款規定，非經著作財產權人同意或授權，任何人不得自國外輸入著作原件或重製物，
再訴願人支付予迪士尼公司之權利金既為其進口迪士尼公司授權商品完成交易之必要
條件，應認係進口交易條件所支付之代價，應計入完稅價格課稅。惟按關稅法第十二
條第四項第三款明文規定，須為買方依其與賣方之交易條件應支付之權利金始須計入
完稅價格，又揆諸前開日本關稅估價實務第二十八、二十九頁說明Ｃ－之見解，亦認
依法律規定所須支付之權利金並非依關稅法規定應計入完稅價格之權利金，是再訴願
決定上開理由，實有違誤。末行政法院七十年判字第六八一號判決謂：「具備稅法所
規定之一定要件者，稽徵機關始對有課稅處分之權能，主張稅法所規定之法律效果者
，應就該規定之要件負舉證責任」另同院八十五年度判字第二一六號判決謂：「．．
．查認事實，須憑證據，不得出於臆測，此項證據法則為行政訴訟所適用．．．」；
六十二年判字第四○二號判例亦同斯旨。是被告機關應就課稅處分成立之要件事實負
舉證責任而未證明，其認事用法，與法顯有未合。四、綜上所陳，被告所為原評定顯
有違誤，一再訴願決定遞予維持，亦與法有違，請判決撤銷再訴願決定、訴願決定及
原評定，改按原告申報之進口貨物交易價格核定完稅價格等語。
被告答辯意旨略謂：一、查本案原告因獲得台灣華特迪士尼股份有限公司（以下簡稱
迪士尼公司）之授權，自美國INTERNATIONAL HORIZONS（CURACAO）N.V. （以下簡稱
ＩＨ公司）進口有迪士尼商標之英語教學器材。根據原告與迪士尼公司之授權合約，
須按銷售淨額之８％支付權利金予迪士尼公司。任何公司非經迪士尼公司授權，並依
合約支付權利金，即不得製造、進口、行銷及販售迪士尼公司之產品。原告與ＩＨ公
司之買賣合約中，雖未明文約定應由原告支付權利金，惟徵諸國際通商法律事務所八
五第一二七九號函之內容，原告與ＩＨ公司若無迪士尼公司之授權，即不可能進行此
項交易。是基於迪士尼公司之授權而應支付之權利金，自為系爭買賣契約之交易條件
。況事實上原告已依其與迪士尼公司之合約就有關使用銷售迪士尼公司之商標權按季
依實際行銷之價格與數量，以銷售金額之百分之八支付權利金予迪士尼公司，是原告
因進口系爭貨物支付之權利金既為進口、銷售之條件且為進口時實付、應付價格之一
部分，自應計入完稅價格內課徵關稅殆無疑義。至權利金之支付獨立於進口數量或進
口價格並不能否定支付權利金之事實。二、原告次稱：「ＩＨ公司將其有權製造銷售
之英語教學器材售予原告，從未過問，亦無從過問買方（原告）是否須支付權利金、
如何支付權利金等事項」云云，足見ＩＨ公司所製造銷售之英語教學器材為經迪士尼
公司授權製造具有應付未付權利金之真品。而與該真品之任何交易均與權利金有關，
且該權利金與交易貨品同時存在。縱使原告與ＩＨ公司買賣契約中未就是否支付權利
金等相關事項為任何明示或默示之約定，並不能否定該權利金之支付非為間接之交易
條件。三、又查ＩＨ公司若無迪士尼公司之授權即不能製造、販售迪士尼商標之產品
，亦即迪士尼公司與ＩＨ公司具有授權關係，且原告與ＩＨ公司簽訂之  Purchase
Agreement中，亦列有ＩＨ公司係迪士尼英語教學器材之Developer及Manufacturer等
語（IHCNV is the  developer and  manufacturer of English language learning
systems ），則本件進口交易關係並非僅存在於原告與ＩＨ公司間，其理至明。四、
再查洪順良先生所譯印之「日本關稅估價實務」乙書第一一○則案例中亦就商標權所
有人（丙）允許賣方（乙）使用其商標，買方（甲）購買該商標之進口貨物，須支付
許可費予商標權所有人（丙）之處理方式加以說明。其立論基礎為買方支付許可費予
丙（商標權所有人），顯然與進口貨物有關，且可認定買方與賣方間之進口交易條件
，該許可費相當於完稅價格之加計項目，須計入進口貨物之完稅價格，足證原核估應
屬合理適法。五、另查依原告之前身習技實業股份有限公司與迪士尼公司簽訂之Lice
ns e Agreement 4(a)(i)觀之，該項權利金之支付係按原告實際行銷之價格與數量，
以銷售淨額計算，其與進口合約及進口數量有關至為明確，是原告稱與迪士尼公司之
授權合約原則上係就淨銷售額給付權利金，而無論進口數量為何，仍須支付權利金．
．．足見權利金之給付與進口數量及進口合約均毫無關聯。」乙節，顯非真實。六、
洵此，本案原告支付予迪士尼公司之權利金，為其進口迪士尼公司授權商品完成交易
之必要條件，此按關稅法第十二條之規定，交易條件支付之權利金須計入完稅價格課
徵關稅。七、綜右所陳，原告所訴各節均無可採，請判決駁回原告之訴等語。
    理  由
按從價課徵關稅之進口貨物，其完稅價格以該進口貨物之交易價格作為計算根據。所
稱交易價格，係指進口貨物由輸出國銷售至中華民國實付或應付之價格；依交易條件
由買方支付之專利權及特許權之權利金或報酬，應計入完稅價格，為行為時關稅法第
十二條第一項前段、第三項及第四項第三款所明定。本件原告於八十七年二月六日向
基隆關稅局申報自美國進口ＩＨ公司之英語教學器材各乙批，報單號碼為：ＡＡ＼Ｂ
Ｅ＼八七＼Ｘ一五七＼七○○一號，按單價ＣＩＦ三、九○○元申報完稅價格後，經
基隆關稅局依關稅法第五條之一規定及原告之申請准予押款放行。嗣據被告所屬驗估
處查核結果，改按原申報完稅價格另加計權利金七○七元，核定其完稅價格，並通知
原告繳納應補稅款。原告不服，聲明異議，經被告評定結果，以原告進口系爭教學器
材，均按銷售淨額之百分之八支付權利金予臺灣迪士尼公司，且該權利金未包括於其
實付或應付價格內，依關稅法第十二條第四項第三款規定，自應計入完稅價格課徵關
稅。又臺灣迪士尼公司委託之國際通商法律事務所函稱：原告之前身習技公司確係迪
士尼公司在臺之授權廠商，ＩＨ公司所出口至臺灣之產品應屬授權製造之品。而未
經迪士尼公司授權，任何公司均不得生產、製造、行銷任何包括有迪士尼公司標章、
造形之產品。除非迪士尼公司授權之進口商，任何人均不能直接或間接向迪士尼公司
之海外授權廠商或出口商平行進口至臺灣販賣等語，亦即任何公司非經迪士尼公司授
權，並依合約支付權利金，即不得製造、進口、行銷及販售迪士尼公司之產品。原告
既承續習技公司業務，自應同受約束。復據臺灣迪士尼公司代表人於八十五年九月二
十四日至被告所屬驗估處就該公司與原告是否訂定有關使用、銷售迪士尼商標權利金
合約問題時所作說明，該公司於八十一年十月一日即與原告之前身習技公司簽訂有關
銷售迪士尼產品應付商標權利金之合約等情觀之，足證原告承襲習技公司與臺灣迪士
尼公司之合約，需依約支付權利金，始能進口迪士尼公司產品。若其未支付權利金，
即不得行銷迪士尼產品，是其權利金之支付必與進口貨物有關。權利金支付之基礎不
一而足，可以銷售數量及售價計算，亦可以進口價格或其他方式計算。原告與ＩＨ公
司之契約雖未明定買方應支付權利金，然其權利金之支付已屬事實，且ＩＨ公司並未
支付權利金予迪士尼公司，故原告支付之權利金應予併入完稅價格內課稅，殆無疑義
。又財政部七十五年十二月五日台財關字第七五○六○七○號函釋，係針對電腦軟、
硬體應否課稅之規定，核與本件進口貨物應否課徵權利金無關，乃評定異議駁回。核
與首揭規定並無不合，一再訴願決定，遞予維持，亦無違誤。原告起訴主張就關稅法
文義、立法意旨、美日法例等強調交易條件應限於買賣雙方之買賣合約，而不應擴大
至與第三人之交易條件。ＩＨ公司將其有權製造銷售之英語教學器材售予原告，從未
過問，亦無從過問買方即原告是否須支付權利金，如何支付權利金等事項。臺灣迪士
尼公司與ＩＨ公司係不同之法人，其間亦無任何關聯，被告所為評定理由忽略該案例
中權利金係由買方向賣方支付之事實，其論理顯有謬誤。又原告與臺灣迪士尼公司之
授權合約原則上係就淨銷售額給付權利金，而無論進口數量為何，縱未達到最低銷售
額，甚至未進口，仍須支付權利金，並非進口每一貨件皆有支付權利金之義務，足見
權利金之給付與進口數量及進口合約均毫無關聯。另原告並非向臺灣迪士尼公司進口
其產品，而係向與迪士尼公無關之ＩＨ公司進口貨品，是本件進口交易關係乃存在於
原告與ＩＨ公司間，而非存在於原告與迪士尼公司間，原告縱使須支付權利金始能進
口系爭教材，亦僅可證明「該權利金之支付為迪士尼公司許可原告進口系爭教材之條
件」，而非謂「權利金之支付為ＩＨ公司與原告間之進口交易條件」云云。經查臺灣
迪士尼公司係美國迪士尼公司在臺設立之子公司，美國迪士尼公司授權ＩＨ公司製造
、銷售使用迪士尼人物、故事及主題之教學產品。習技公司與原告均係在美之習技科
技公司（Learning Technologies Co.,Ltd.）之子公司，習技公司前與臺灣迪士尼公
司簽訂授權合約，經授權輸入、在臺行銷上開產品，原告繼受習技公司上開業務及契
約權義，為兩造間不爭之事實，且有臺灣迪士尼公司職員黃美然及原告職員涂重隆八
十五年九月二十四日於被告處之談話筆錄、習技公司與臺灣迪士尼公司之授權合約等
影本附卷可稽。原告因獲得臺灣迪士尼公司之授權，自ＩＨ公司進口有迪士尼商標之
英語教學器材。根據原告與臺灣迪士尼公司之授權合約，須按銷售淨額之百分之八支
付權利金予臺灣迪士尼公司。又任何人非經迪士尼公司授權，並依約支付權利金，即
不得製造、進口、行銷及販售迪士尼公司之產品。原告與ＩＨ公司之買賣合約中，雖
未明文約定應由原告支付權利金，惟徵諸卷附臺灣迪士尼公司委託之國際通商法律事
務所八十六年一月十日八五第一二七九號函之內容，原告與ＩＨ公司若無迪士尼公司
之授權，即不可能進行此項交易，參之原告自承ＩＨ公司並未支付迪士尼公司系爭產
品權利金，迪士尼公司分由總公司與在臺之子公司授權ＩＨ公司與原告製造及進口銷
售，而未收取ＩＨ公司系爭產品之權利金，足見ＩＨ公司所製造銷售之英語教學器材
為經迪士尼公司授權製造具有應付未付權利金之真品。而與該真品之任何交易均與權
利金有關，且該權利金與交易貨品同時存在。是原告基於臺灣迪士尼公司之授權而應
支付之權利金，為系爭買賣契約之交易條件。縱使原告與ＩＨ公司買賣契約中未就是
否支付權利金等相關事項為任何明示或默示之約定，並不能否定該權利金之支付非為
間接之交易條件。本件進口交易關係並非僅存在於原告與ＩＨ公司間，其理至明。且
事實上原告已依其與臺灣迪士尼公司之合約就有關使用銷售迪士尼公司之商標權，按
季依實際行銷之價格與數量，以銷售金額之百分之八支付權利金予臺灣迪士尼公司，
是原告因進口系爭貨品支付之權利金既為進口、銷售之條件且，為進口貨品之實付、
應付價格之一部分，自應計入完稅價格內課徵關稅，殆無疑義。至權利金之支付獨立
於進口數量或進口價格並不能否定支付權利金之事實，其約定依銷售價格計算權利金
，進口時仍可推算每一進口貨品應付之權利金數額，原告即依此提出系爭進口貨品之
權利金數額，益見約定以銷售價額計算權利金，並不影響其計入完稅價格之認定。況
查ＩＨ公司若無迪士尼公司之授權即不能製造、販售迪士尼公司商標之產品，亦即迪
士尼公司與ＩＨ公司具有授權關係，原告則由迪士尼公司在臺子公司授權行銷，且原
告與ＩＨ公司簽訂之買賣契約（Purchase Agreement）中，亦列有ＩＨ公司係迪士尼
英語教學器材之Developer 及 Manufacturer等語（ IHCNV is the  developer  and
manufacturer of English language learning systems ），足證兩者並非全無關聯
。依習技公司與臺灣迪士尼公司簽訂之License  Agreement 4（a）（i）：Licensee
shall pay to  Licensor  royalties  equal to eight percent（8％）of the net
retail sales price of such set（ as such term " net retail sales price" is
defined in  Paragraph 4（b）hereof）. 及4（b）：the term" net retail sales
price " is defined as the gross sales price of sets invoiced to the custom
ers, excluding sales tax, value added（or other tax equivalent or comparab
le thereto ）, shipping , postage  and  handling charges and \ or interest
charges, if separately itemized when invoiced to the customers. 合約內容觀
之，該項權利金之支付係按原告實際行銷之價格與數量，以銷售淨額計算，其與進口
合約及進口數量有關至為明確，此有該License Agreement在卷可稽。從而，被告認
定原告支付予迪士尼公司之權利金，為其進口迪士尼公司授權商品完成交易之必要條
件，而將此按交易條件支付之權利金計入完稅價格課徵關稅法，符合關稅法第十二條
之規定，與關稅估價協定及附註內容亦無相違。所舉洪順良翻譯之「日本關稅估價實
務」案例及美國關稅局處理情形，並無拘束本院或被告效力，且案情與本件有間，無
從援用。財政部五十八年十一月十五日台財稅發第一三四七○號令：係就進口後「製
造」所支權利金為解釋，與本件情形不同。至迪士尼公司就系爭產品可收取之權利金
，不逕向製造商ＩＨ公司收取，而由子公司臺灣迪士尼公司向進口商原告收取，是否
為達分散權利金所得及意圖減低進口關稅而為，均不影響系爭權利金應計入完稅價格
，被告上開認定，並未違反經驗法則，或牴觸本院六十二年判字第四○二號判例意旨
。原告所訴各節，均不足採。綜上所述，原處分於法並無不合，一再訴願決定遞予維
持，均無違誤，原告起訴意旨，核無理由，應予駁回。
據上論結，本件原告之訴為無理由，爰依行政訴訟法施行法第二條、行政訴訟法第九
十八條第三項前段，判決如主文。
中    華    民    國     八十九      年      十      月       五        日
                    最 高 行 政 法 院  第 二 庭
                                審 判 長 法  官      陳  石  獅
                                         法  官      鄭  淑  貞
                                         法  官      彭  鳳  至
                                         法  官      高  啟  燦
                                         法  官      黃  合  文
右  正  本  證  明  與  原  本  無  異
                                         法院書記官  蘇  金  全
中    華    民    國      八十九      年      十      月      九      日


司法院資訊處製作；財團法人民間司法改革基金會備份。
